【裁判字號】    99,訴,1005
【裁判日期】    991006
【裁判案由】    違反毒品危害防制條例
【裁判全文】
臺灣彰化地方法院刑事判決              99年度訴字第1005號
公  訴  人  臺灣彰化地方法院檢察署檢察官
被      告  甲○○
上列被告因違反毒品危害防制條例案件，經檢察官提起公訴（99
年度毒偵字第1281號），本院改依簡式審判程序判決如下：
    主  文
甲○○施用第一級毒品，累犯，處有期徒刑拾月。
    犯罪事實
一、甲○○前於民國91年間，先後因施用第一級毒品案件，經本
    院以91年度毒聲字第1162號、91年度毒聲字第2713號裁定移
    送觀察、勒戒後，均認無繼續施用毒品之傾向，而分別於91
    年6月13日、91年12月17日執行完畢釋放，並由臺灣彰化地
    方法院檢察署檢察官以90年度毒偵字第4816號、91年度毒偵
    字第2518號為不起訴處分確定。復於95年間因違反毒品危害
    防制條例案件，經本院以95年度訴字第1413號判決分別判處
    有期徒刑8月、4月，應執行有期徒刑10月，經上訴後，由臺
    灣高等法院臺中分院以95年度上訴字第2780號判決駁回上訴
    確定；另因詐欺案件，經本院以95年度易字第1024號判決有
    期徒刑4月確定，上開2案之罪，經本院以96年度聲字第917
    號裁定應執行有期徒刑1年1月確定，並由本院以96年度聲減
    字第1395號裁定分別減刑為有期徒刑4月、2月、2月，應執
    行有期徒刑7月確定【第1案】。另於96年間因違反毒品危害
    防制條例案件，經本院以96年度訴字第457號判決分別判處
    有期徒刑8月、8月、4月，應執行有期徒刑1年6月確定，並
    由本院以96年度聲減字第1396號裁定分別減刑為有期徒刑4
    月、4月、2月，應執行有期徒刑9月確定【第2案】。再因違
    反毒品危害防制條例案件，經本院以96年度訴字第1347號判
    決分別判處有期徒刑4月、2月，應執行有期徒刑6 月確定【
    第3案】，前揭第1案至第3案之罪，接續執行後，甫於98年1
    月29日縮刑期滿執行完畢。詎其猶不知悔改，復基於施用第
    一級毒品海洛因及第二級毒品甲基安非他命之犯意，於99年
    5月11日上午8時許，在其位於彰化縣埤頭鄉○○村○鄰○○
    路94號住處，以將第一級毒品海洛因及第二級毒品甲基安非
    他命置入玻璃球內，再以火燒烤使產生煙霧後吸食之方式，
    施用第一級毒品海洛因及第二級毒品甲基安非他命1次。
    嗣於99年5月11日下午6時30分許，在彰化縣溪州鄉○○村○
    ○路6之1號前為警查獲，經採集其尿液送驗，結果呈嗎啡、
    可待因及甲基安非他命、安非他命陽性反應，始悉上情。
二、案經彰化縣警察局北斗分局報告臺灣彰化地方法院檢察署檢
    察官偵查起訴。
    理  由
一、按毒品危害防制條例於92年7 月9 日修正公布，自93年1 月
    9 日施行，其中第20條、第23條將施用毒品之刑事處遇程序
    ，區分為「初犯」及「5 年內再犯」、「5 年後再犯」。依
    其立法理由之說明：「初犯」，經觀察、勒戒或強制戒治後
    ，應為不起訴處分或不付審理之裁定；經觀察、勒戒或強制
    戒治執行完畢釋放後，「5 年內再犯」者，因其再犯率甚高
    ，原實施之觀察、勒戒及強制戒治既已無法收其實效，爰依
    法追訴或裁定交付審理。至於經觀察、勒戒或強制戒治執行
    完畢釋放後，「5 年後再犯」者，前所實施之觀察、勒戒或
    強制戒治已足以遮斷其施用毒品之毒癮，為期自新及協助其
    斷除毒癮，仍適用「初犯」規定，先經觀察、勒戒或強制戒
    治之程序。從而依修正後之規定，僅限於「初犯」及「5 年
    後再犯」2 種情形，始應先經觀察、勒戒或強制戒治程序。
    倘被告於5 年內已再犯，經依法追訴處罰，縱其第3 次（或
    第3 次以上）再度施用毒品之時間，在初犯經觀察、勒戒或
    強制戒治執行完畢釋放5 年以後，已不合於「5 年後再犯」
    之規定，且因已於「5 年內再犯」，顯見其再犯率甚高，原
    實施觀察、勒戒或強制戒治，已無法收其實效，即應依該條
    例第10條處罰，最高法院95年度第7 次刑事庭會議決議闡釋
    甚明。查本件被告前因施用毒品案件，二次經本院裁定觀察
    勒戒，分別於91年6月13日、91年12月17日執行完畢，有臺
    灣高等法院被告前案紀錄表在卷可稽，揆諸前開決議意旨，
    本案自應依法論科。又本件被告所犯為死刑、無期徒刑或最
    輕本刑為3年以上有期徒刑以外之罪，其於準備程序中就被
    訴事實為有罪之陳述，經法官告知簡式審判程序之旨，並聽
    取公訴人之意見後，本院合議庭依刑事訴訟法第273條之1第
    1 項規定，裁定由受命法官獨任進行簡式審判程序，合先敘
    明。
二、訊據被告對上開犯行均坦承不諱，被告之尿液經具備鑑定尿
    液中毒品反應專業能力之詮昕科技股份有限公司以酵素免疫
    分析法初步檢驗，再以氣相層析質譜儀法確認檢驗，呈甲基
    安非他命、安非他命、嗎啡、可待因陽性反應，有該公司99
    年5 月21日編號00000000號濫用藥物尿液檢驗報告、應受尿
    液檢驗人尿液檢體採尿送驗紀錄表附卷可按。而人體施用第
    二級毒品安非他命，可於施用後1 至4 天內自尿液中檢出，
    人體施用第一級毒品海洛因後，可於2 至4 天內自尿液驗出
    嗎啡之醫學經驗，亦經行政院衛生署管制藥品管理局91年10
    月3 日管檢字第110436號函文釋示明確。足證被告出於任意
    性之自白與事實相符，本件事證明確，被告犯行已堪認定。
三、核被告所為，係犯毒品危害防制條例第10條第1 項之施用第
    一級毒品罪及同條第2 項之施用第二級毒品罪，其持有毒品
    之低度行為應為施用毒品之高度行為所吸收，不另論罪。其
    同時施用第一級、第二級毒品，一行為觸犯2 罪名，為想像
    競合，應從一重論以施用第一級毒品罪。被告有如犯罪事實
    欄所述之科刑及執行紀錄，有臺灣高等法院被告前案紀錄表
    在卷可稽，其於執行完畢後5年內故意再犯本件有期徒刑以
    上之罪，為累犯，應依刑法第47條第1項之規定加重其刑。
    爰審酌被告前因施用毒品案件，經送觀察勒戒後，仍未能促
    其自惕，本次再因施用毒品被查獲，顯然欠缺戒除毒癮之決
    心，並未能善體國家設置觀察、勒戒機構，協助毒品施用者
    戒除毒癮之良法美意，顯屬可議，惟衡其犯行對他人權益之
    侵害仍屬有限，並於犯後坦承犯行，非無悔意，暨考量其犯
    罪動機、目的、所生身心之危害、生活狀況等一切情狀，量
    處如主文所示之刑。
據上論斷，應依刑事訴訟法第273 條之1 第1 項、第299 條第1
項前段，毒品危害防制條例第10條第1 項、第2 項，刑法第11條
前段、第55條、第47條第1 項，判決如主文。
本案經檢察官賴志盛到庭執行職務。
中    華    民    國    99    年    10    月    6     日
                  刑事第五庭    法  官  王奕勛
以上證明與原本無異。
如不服本判決應於收受判決後10日內向本院提出上訴書狀，並應
敘述具體理由；其未敘述上訴理由者，應於上訴期間屆滿後20日
內向本院補提理由書（均須按他造當事人之人數附繕本）「切勿
逕送上級法院」。
中    華    民    國    99    年    10    月    13    日
                                書記官  戴國安
附錄本案判決論罪科刑法條：
毒品危害防制條例第10條
施用第一級毒品者，處 6 月以上 5 年以下有期徒刑。
施用第二級毒品者，處 3 年以下有期徒刑。

司法院資訊處製作；財團法人民間司法改革基金會備份。
